最高法院刑事判決　　　　　　　　　 111年度台上字第1015號
上　訴　人　王聖文



上列上訴人因違反毒品危害防制條例案件，不服臺灣高等法院中
華民國110年10月26日第二審判決（109年度上訴字第3721號，起
訴案號：臺灣臺北地方檢察署107年度偵字第15097號），提起上
訴，本院判決如下：
    主  文
上訴駁回。
    理  由
一、按刑事訴訟法第 377條規定，上訴於第三審法院，非以判決
    違背法令為理由，不得為之。是提起第三審上訴，應以原判
    決違背法令為理由，係屬法定要件。如果上訴理由書狀並非
    依據卷內訴訟資料，具體指摘原判決不適用何種法則或如何
    適用不當，或所指摘原判決違法情事，顯與法律規定得為第
    三審上訴理由之違法情形不相適合時，均應認其上訴為違背
    法律上之程式，予以駁回。本件原判決綜合全案證據資料，
    本於事實審法院之推理作用，認定上訴人王聖文有如其事實
    欄所載誤認龔如宣係販賣第三級毒品愷他命，而基於與龔如
    宣共同販賣愷他命之犯意，將龔如宣擬販賣予羅賴忠所交付
    之第二級毒品甲基安非他命交付予羅賴忠，並將所收取現金
    新臺幣（下同） 1,500元轉交予龔如宣之犯行，因而撤銷第
    一審科刑之判決，並變更起訴法條，改判論處上訴人以共同
    販賣第三級毒品罪，於依刑法第59條規定酌減其刑後，處有
    期徒刑3年8月，已詳述其所憑證據及認定之理由。對於上訴
    人否認犯罪所持之辯解，何以均不足以採信，亦在理由內詳
    加指駁及說明。核其所為之論斷，俱有卷內資料可資覆按，
    從形式上觀察，原判決並無足以影響其判決結果之違法情形
    存在。
二、上訴人上訴意旨略以：伊確實不知龔如宣所交付之紅包袋內
    裝有毒品，亦未向其追問內容物為何，僅因案發當時伊與龔
    如宣正處於熱戀之中，故未拒絕其委託而將該紅包袋交予羅
    賴忠，伊主觀上並無與龔如宣共同販賣毒品之犯意。原審未
    傳喚龔如宣到庭與伊對質詰問，以查明伊是否知悉龔如宣所
    交付紅包袋之內容物為何，且在卷內並無警詢筆錄錄音光碟
    可資勘驗下，仍採納伊因受警方以誘導及恫嚇等不正方式詢
    問下所為之陳述及受警方不正方式詢問致自由意志受影響之
    情形下，於檢察官偵訊時所為之不實自白，認定伊有本件販
    賣第三級毒品之犯行，顯有不當云云。
三、惟證據之取捨及事實之認定，均為事實審法院之職權，倘其
    採證認事並未違背證據法則，並已詳述其取捨證據及得心證
    之理由者，即不能任意指為違法而執為適法之第三審上訴理
    由。
㈠、本件原判決依憑證人即製作上訴人本件警詢筆錄之警員甘仁
    龍於原審證稱：本案係從通訊監察錄音譯文得知上訴人有代
    龔如宣出面與羅賴忠交易毒品，且知悉該次所交易之毒品為
    甲基安非他命，因此雖認為上訴人於製作警詢筆錄前表示其
    交付之物為愷他命一節，乃避重就輕之說詞，然仍順著其上
    開說詞加以詢問等語，核與該次警詢筆錄內容相符，再參酌
    上訴人於偵查中已表明警方並未以不正方法對其詢問，於原
    審行準備程序時亦陳稱檢察官並未以強暴、脅迫、威脅、利
    誘等不正方式對其訊問等語以觀，認為警方係因上訴人先供
    出毒品種類為愷他命，始順著其供詞而為詢問，且上訴人既
    自承其所交付予羅賴忠之物為毒品，可見警方應無以誘導或
    威逼等不正方法逼迫其承認犯行之必要，因認上訴人於警詢
    時及偵查中所為之陳述，均係出於其自由意志所為。至於上
    訴人上開警詢筆錄錄音光碟，於警方隨案移送檢察官後，雖
    因不明原因在本案涉及管轄權爭議之移轉偵辦過程中遺失，
    惟尚難認警方有故意違反詢問程序規定製作筆錄或刻意隱匿
    、拒絕提供該錄音光碟之情形，自難以卷內無警詢筆錄錄音
    光碟可供勘驗，遽謂上訴人前揭警詢及偵訊筆錄均不具有證
    據能力。因此，尚非不得採用上開經合法調查且具有證據能
    力之警詢及偵訊筆錄，作為認定本件犯罪之證據，已於理由
    內論敘說明甚詳（見原判決第2至5頁）。上訴人上訴意旨置
    原判決上開明確之論斷說明於不顧，仍以本件卷內並無警詢
    筆錄錄音光碟可資勘驗，而主張其於警詢及偵查中所為之陳
    述均非出於任意性而不具有證據能力，據以指摘原判決採證
    不當，依上開說明，要非適法之第三審上訴理由。
㈡、關於本件犯罪事實部分，原判決依憑證人龔如宣及羅賴忠所
    為不利於上訴人之陳述，及卷附通訊監察錄音譯文等相關證
    據資料，並參酌上訴人坦認本件案發當時其有受龔如宣之委
    託而交付紅包袋予羅賴忠之事實，以及其於警詢時及偵查中
    曾坦承有向羅賴忠收取現金1,500 元轉交予龔如宣，且知悉
    其所交付予羅賴忠紅包袋之內容物為愷他命，參以上訴人於
    警詢時供稱該毒品係龔如宣先放在透明夾鏈袋內，再置入紅
    包袋等語，亦核與購毒者羅賴忠證述其所取得該毒品之包裝
    情形相同，因認上訴人上開所為不利於己之任意性陳述，與
    事實相符，堪予採信。雖上訴人所交付予羅賴忠紅包袋內之
    物實際上為第二級毒品甲基安非他命，而非上訴人主觀上所
    認知之第三級毒品愷他命，然依「所犯重於所知，從其所知
    」之法理，本件自應從上訴人主觀上所認知交付毒品之種類
    即「愷他命」，予以論罪科刑，因而認定上訴人有與龔如宣
    共同販賣第三級毒品之犯行，已詳述其所憑證據及認定之理
    由。對於上訴人事後翻異前詞，改稱不知所交付之物為毒品
    云云，何不足以採信，亦在理由內詳加指駁及說明（見原判
    決第7至8頁）。核其所為之論斷，俱有卷內資料可資覆按，
    尚無違背經驗及論理法則之情形，且屬原審採認事職權之適
    法行使，自不得任意指為違法。上訴人上訴意旨仍執其不為
    原審所採信之同一陳詞，泛言指摘原判決採證認事不當，依
    上開說明，亦非合法之第三審上訴理由。又原判決對於上訴
    人聲請傳喚龔如宣到庭作證一節，已敘明原審已依其聲請傳
    喚證人龔如宣到庭踐行交互詰問程序，然因龔如宣另案通緝
    中，且經原審合法傳喚及拘提無著，有原審送達證書、刑事
    案件報到案、通緝紀錄表、報告書及拘票等附卷可稽。可見
    原審已善盡促使龔如宣到庭接受上訴人詰問對質之義務，其
    未到庭係因逃亡致行方不明之故，尚非可歸責於法院之事由
    等旨甚詳（見原判決第11頁）。上訴人上訴意旨以原審未依
    其聲請傳喚證人龔如宣到庭接受其詰問云云，而指摘原審調
    查未盡，依上開說明，顯有誤解，同非適法之第三審上訴理
    由。綜上，本件上訴意旨均非依據卷內訴訟資料具體指摘原
    判決不適用何種法則或如何適用不當，徒就原審採證認事職
    權之適法行使，暨原判決已明確論斷說明之事項，漫為爭執
    ，並就其主觀上是否知悉所交付物品為毒品之單純事實，再
    事爭執，顯與法律規定得為第三審上訴理由之違法情形不相
    適合；揆之首揭說明，其上訴為違背法律上之程式，應予駁
    回。
據上論結，應依刑事訴訟法第395 條前段，判決如主文。
中    華    民    國   111    年    3     月    17    日
                  刑事第一庭審判長法  官  郭  毓  洲  
                                  法  官  林  英  志  
                                  法  官  周  盈  文  
                                  法  官  蔡  憲  德  
                                  法  官  林  靜  芬  
本件正本證明與原本無異
                                  書記官
中    華    民    國   111    年    3     月    18    日